臺灣臺中地方法院刑事判決
111年度交易字第721號
公  訴  人  臺灣臺中地方檢察署檢察官
被      告  劉瑜彤


選任辯護人  洪主民律師
上列被告因過失傷害案件，經檢察官提起公訴（111年度偵字第1
2838號），本院判決如下：
    主  文
劉瑜彤無罪。
    理  由
一、公訴意旨略以：被告劉瑜彤（原名：劉千宇）於民國110年7
    月19日15時9分許，駕駛車牌號碼000-0000號自用小客車（
    下簡稱「A車」），沿臺中市北屯區東山路1段由旱溪西路往
    文心路方向行駛時，本應注意汽車行駛時，駕駛人應注意車
    前狀況，並隨時採取必要安全措施（起訴書原記載被告有超
    車不當之過失，然經公訴檢察官當庭更正；見本院卷第81頁
    ），而依當時之天候雖為雨天，然係日間有自然光線，且路
    面鋪設柏油、乾燥、無缺陷、無障礙物，視距良好，並無不
    能注意之情事，適告訴人黃素芬騎乘車牌號碼000-000號普
    通重型機車（下簡稱「B車」），沿東山路1段50巷行駛至東
    山路1段左轉彎後，沿東山路1段被告同向左前方直行至東山
    路1段65號前，欲往右變換車道時，被告駕駛之A車駕駛座車
    門處與B車右側車身發生碰撞，造成告訴人人車倒地，因而
    受有頭部損傷、肩部挫傷、胸壁挫傷合併右肋骨骨折等傷害
    ，因認被告涉有刑法第284條前段之過失傷害罪嫌。
二、按犯罪事實應依證據認定之，無證據不得認定犯罪事實，又
    不能證明被告犯罪者，應諭知無罪之判決，刑事訴訟法第15
    4 條第2 項及第301 條第1 項分別定有明文。其次，刑事訴
    訟法上所謂認定犯罪事實之證據，係指足以認定被告確有犯
    罪行為之積極證據而言；如未能發現相當證據或證據不足以
    證明，自不能以推測或擬制之方法，以為裁判基礎（最高法
    院29年上字第3105號、40年台上字第86號判例參照）。再者
    ，檢察官就被告犯罪事實，應負舉證責任，並指出證明之方
    法，刑事訴訟法第161 條第1 項定有明文，因此，檢察官對
    於起訴之犯罪事實，應負提出證據及說服之實質舉證責任。
    倘其所提出之證據，不足為被告有罪之積極證明，或其指出
    證明之方法，無從說服法院以形成被告有罪之心證，基於無
    罪推定之原則，自應為被告無罪判決之諭知（最高法院92年
    台上字第128 號判例參照）。
三、公訴人認被告劉瑜彤涉有上開犯行，無非係以被告於偵查中
    之自白、告訴人黃素芬之證述、中國醫藥大學附設醫院診斷
    證明書1紙、道路交通事故現場圖1紙、道路交通事故調查報
    告表㈠㈡1份、現場照片29張、行駛在被告A車前方車輛及被告
    之A車行車錄影紀錄光碟1片、行車紀錄翻拍照片20張等為其
    主要論據。
四、訊據被告劉瑜彤固坦承於前揭時、地，駕駛A車與告訴人黃
    素芬騎乘之B車發生交通事故等情，惟堅詞否認有何過失傷
    害犯行，辯稱：本件車禍我沒有過失等語；辯護人則為被告
    辯護稱：被告當時是正常行駛，告訴人之B車則是逆向行車
    ，嚴重違規，告訴人從左邊岔路切到被告行駛之道路上，因
    而撞到A車左側，被告當時視線上有死角，無法預見告訴人
    違規，本件事故被告應無過失等語。經查：
  ㈠被告於前揭時間、地點，駕駛A車與告訴人騎乘之B車發生交
    通事故，告訴人因此人車倒地，受有上開傷害等情，業據證
    人即告訴人於警詢、檢察事務官詢問時證述明確，並有員警
    出具之職務報告書、中國醫藥大學附設醫院診斷證明書、道
    路交通事故現場圖、道路交通事故調查報告表㈠、㈡、臺中市
    政府警察局交通事故補充資料表、臺中市政府警察局第五分
    局第五交通分隊處理道路交通事故談話紀錄表2份、案發時
    後方車輛即車牌號碼000-0000號自用小客車（下簡稱「C車
    」）行車紀錄器擷取畫面7張、A車行車紀錄器擷取畫面3張
    、交通事故現場（含車損）照片29張、A車之車輛詳細資料
    報表、證號查詢汽車駕駛人（被告劉瑜彤）、B車之車輛詳
    細資料報表、證號查詢機車駕駛人（告訴人黃素芬）、A車
    之行車紀錄器擷取畫面10張、A車及C車之行車紀錄器畫面光
    碟1片在卷可稽，且經本院當庭勘驗A車及C車之行車紀錄器
    影像檔案後，製有勘驗筆錄存卷可查，且上開事實為被告所
    是認，堪信為真實。
  ㈡公訴意旨固指被告行車時未注意車前狀況，因而與告訴人B車
    發生碰撞云云。然刑法第14條第1項之無認識過失，係指行
    為人對於犯罪事實之發生，負有注意義務，且按當時情節，
    係能注意，而不注意者而言。換言之，刑法之過失犯，以行
    為人對於結果之發生，應注意並能注意為成立要件，苟行為
    人縱加注意，仍不能防止其結果之發生，即非其所能注意，
    自難以過失論。而過失責任之有無，端視行為人是否違反注
    意義務，結果之發生能否預見，行為人倘盡最大程度之注意
    義務，結果發生是否即得避免，以為判斷。行為人若無注意
    義務，固毋庸論，倘結果之發生，非行為人所得預見，或行
    為人縱盡最大努力，結果仍不免發生，即不得非難於行為人
    。其次，汽車駕駛人，應注意車前狀況，隨時採取必要之安
    全措施，道路交通安全規則第94條第3項定有明文。對於直
    行車之汽車駕駛人而言，其行駛時所應注意之「車前」狀況
    ，應係指依一般社會通念，位在其車輛前方對於碰撞結果之
    發生可得預見且具有迴避可能性，而應予注意避免碰撞之一
    切行人、其他車輛，此乃基於一般社會相當性之當然解釋，
    是以，此注意義務尚須綜合客觀狀況及人體反應時間而定，
    非謂車輛煞車不及，該車駕駛人即有未注意車前狀況之義務
    違反。
　㈢經查，經本院勘驗被告之A車及其後方C車之行車紀錄器影像
    檔案，勘驗結果為（見本院卷第80-81頁）：
　⒈A車之行車紀錄器檔案：被告駕駛A車沿東山路1段直行，於15
    時7分11秒，行經東山路1段與東山路1段91巷交岔路口（下
    稱甲路口），甫進入東山路1段與東山路1段50巷交岔路口（
    下稱乙路口）時，見前方C車而煞車減速，其即向右切換至
    東山路1段外側車道前行，欲超越C車，此時，可見告訴人騎
    乘B車出現在其左前方之東山路1段分向限制線位置，向右行
    駛欲切入東山路1段車道，於15時7分15秒，被告之A車於乙
    路口從C車右方超越後直行於東山路1段外側車道，此時，告
    訴人騎乘之B車自東山路1段內側車道向右行駛，於15時7分1
    6秒，被告之A車持續直行於東山路1段外側車道，其左前方
    告訴人之B車從東山路1段內側車道向右行駛欲切換至東山路
    1段外側車道，告訴人之B車駛至被告A車左側時，雙方發生
    碰撞。
　⒉C車之行車紀錄器光碟檔案：C車直行於東山路1段，行至甲路
    口時，可見遠處左前方之告訴人騎乘B車從東山路1段50巷進
    入乙路口，其尚未達該路口中心點，即占用來車道搶先左轉
    ，於15時20分39秒，C車通過甲路口欲進入乙路口時即煞車
    減速，於進入乙路口後，可見告訴人之B車逆向行駛於對向
    東山路1段之車道，告訴人稍減速並向右後方觀看一會，即
    向右行駛切入C車前方之東山路1段內側車道，其進入該車道
    後持續向右行駛欲再切換至東山路1段外側車道時，被告A車
    從C車右前方出現，直行於東山路1段外側車道，告訴人騎乘
    之B車甫從東山路1段內側車道切入東山路1段外側車道，即
    與後方駛來之被告A車發生碰撞，告訴人人車倒臥於內側車
    道上。
　㈣自上開勘驗結果可知，被告駕駛A車原在東山路1段直行，其
    行經該路段與東山路1段50巷交岔路口時，見其前方有C車而
    煞車減速，被告並自C車右方超越C車，其超越C車後，已是
    在東山路1段外側車道行駛之「直行車」，然適遇告訴人騎
    乘B車自對向車道違規逆向行駛而來，而在被告同向左前方
    之內側車道，僅1秒之時間，告訴人即自內側車道向右變換
    至外側車道，2車因而發生碰撞，此顯係告訴人貿然變換車
    道時未注意其右方直行之被告，而未禮讓直行車所致，而告
    訴人從內側車道切到外側車道而與被告A車發生碰撞，亦僅1
    秒之瞬之事，自無從期待被告「能注意」到告訴人駕車之此
    一危險狀態而為反應，難認被告有何未注意車前狀況之過失
    ，公訴意旨認被告就本案事故之發生，具有未注意車前狀況
    之過失，尚難憑採。至被告雖聲請將本件車禍送請鑑定肇事
    責任等語，然本案事故經過，業經車輛行車紀錄器完整拍攝
    ，本院根據上開行車紀錄器檔案勘驗結果及卷內資料，認定
    被告就本件車禍並無過失，業據論證如前，是就被告聲請調
    查證據之待證事實已臻明瞭，被告聲請調查上開證據，核無
    調查之必要，併此敘明。
五、綜上所述，公訴人指訴被告劉瑜彤涉犯過失傷害犯行所憑之
    證據，尚未達於通常一般之人均不致有所懷疑，而得確信其
    為真實之程度，本院無從形成被告有罪之心證，公訴人所指
    之犯罪事實即屬不能證明，揆諸前揭規定及說明，自應為無
    罪之諭知。
據上論斷，應依刑事訴訟法第301 條第1 項，判決如主文。
本案經檢察官詹益昌提起公訴，檢察官王淑月到庭執行職務。
中　　華　　民　　國　　111 　年　　9 　　月　　12　　日
                  刑事第十八庭  法  官  李宜璇
如不服本判決應於收受送達後20日內向本院提出上訴書狀，並應
敘述具體理由；如未敘述上訴理由者，應於上訴期間屆滿後20日
內向本院補提理由書（均須按他造當事人之人數附繕本）「切勿
逕送上級法院」。
告訴人或被害人如不服判決，應備理由具狀向檢察官請求上訴，
上訴期間之計算，以檢察官收受判決正本之日起算。
                                書記官  張雅如
中　　華　　民　　國　　111 　年　　9 　　月　　12　　日